臺灣高雄地方法院民事裁定　　　　　100年度消債更字第136號
聲　請　人　曾玉真
上列當事人因消費者債務清理事件聲請更生，本院裁定如下：
    主  文
聲請人曾玉真自民國一百年八月八日下午四時起開始更生程序。
命司法事務官進行本件更生程序。
    理  由
一、聲請意旨略以：聲請人即債務人曾玉真前向金融機構辦理消
    費貸款、信用卡契約等致積欠無擔保債務計新臺幣（下同）
    445,029 元，因無法清償債務，乃於民國100 年4 月間與最
    大債權銀行台灣中國信託商業銀行（下稱中國信託銀行）進
    行前置協商，但因聲請人無法負擔任何還款條件，致使協商
    不成立，並因聲請人有不能清償債務或有不能清償之虞，復
    未經法院裁定開始清算程序或宣告破產，爰依法聲請准予裁
    定更生等語。
二、按「債務人不能清償債務或有不能清償之虞者，得依本條例
    所定更生或清算程序，清理其債務。」，消費者債務清理條
    例第3 條定有明文。衡以消費者與金融機構間債之關係之發
    生，係依契約自由原則及相互間之信賴為基礎，此為社會經
    濟活動得以維繫及發展之重要支柱，債務人經濟窘迫，固不
    應任其自生自滅，債權人一方之利益，仍不能因之摒棄不顧
    。是債務人於協商程序中，自應本於個人實際財產及收支狀
    況，依最大誠信原則，商討解決方案。如終究不能成立協商
    ，於聲請更生或清算時，法院審酌上開條文所謂「不能清償
    或有不能清償之虞」，自宜綜衡債務人全部收支、信用及財
    產狀況，評估是否因負擔債務，而不能維持最基本之生活條
    件；所陳報之各項花費，是否確屬必要性之支出；如曾有協
    商方案，其條件是否已無法兼顧個人生活之基本需求等情，
    為其判斷之準據。
三、經查：
  (一)聲請人前向各金融機構辦理消費貸款、信用卡契約等致積欠
    無擔保債務計455,029 元，因無法清償債務，乃於100 年4
    月間與最大金融機構中國信託銀行進行前置協商，但因聲請
    人無法負擔任何還款條件，致使協商不成立，此有財團法人
    金融聯合徵信中心前置協商專用債權人清冊、當事人綜合信
    用報告、前置協商不成立通知書等在卷可稽（卷第24頁至26
    頁、第35頁至36頁、第11頁），堪認上情屬實。
  (二)聲請人現任職環保局臨時工，97年度、98年度、99年度申報
    所得平均每月收入分別為18,592元、19,800元、18,150元，
    勞工保險投保薪資額為20,100元，自陳現每月薪資為19,800
    元等情，此有財產歸屬資料清單、綜合所得稅各類所得資料
    清單、勞工保險被保險人投保資料表、財產及收入狀況說明
    書等件附卷可證（卷第38頁至40頁、第39頁、第27頁、第5
    頁至6 頁），均認屬實；則以其所自陳每月收入扣除勞保費
    用241 元及健保費用274 元後，其每月平均所得為19,285元
    【計算式：19,0000000 0000 ＝19,285】，此有其所提出
    之100 年1 月至5 月津貼清單在卷足憑（卷第44頁至第45頁
    ），則以此為核算其償債能力之基礎，較符實情。
  (三)聲請人主張離婚後獨立扶養3 名子女一節。按直系血親相互
    間，互負扶養之義務，民法第1114條第1 款定有明文。查聲
    請人長子鄭廷為77年生，患有唐氏症，每月領有4,000 元
    補助。長女鄭念祐為79年生，97年度、98年度申報所得分別
    為12,200元、1,728 元。次女鄭舫為83年生，97年度、98
    年度申報所得分別為74,652元、10,903元，此均有戶籍謄本
    、國稅局綜所稅各類所得清單及財產清單、民事陳報狀、重
    大傷病核定審查通知書等件在卷可參（卷第9 頁至10頁、第
    12頁至23頁、第32頁至34頁、第48頁），堪認其次女尚未成
    年，而其長子雖已成年惟因患有唐氏症仍須扶養，均為確屬
    不能維持生活且無謀生能力需聲請人扶養，而其長女已成年
    且有所得收入，應認已有謀生能力而無扶養之必要；又聲請
    人主張因前配偶鄭達國離婚後未分擔子女扶養費，由其獨力
    扶養子女等情，查聲請人前配偶鄭達國與聲請人於88年9 月
    離婚，名下無財產，99年度無申報所得資料，此有離婚協議
    書、稅務電子閘門財產所得調件明細表等件在卷可證（卷第
    63 頁 至64頁、第68頁至69頁），故聲請人主張獨力負擔子
    女扶養費應屬可信；該扶養費用部分，參照民法第1118、11
    19條規定，其負扶養義務之程度，亦應考量其目前身負債務
    之窘境，所負擔之扶養義務能力，自非比一般，是認其長子
    應以99年度綜合所得稅殘障免稅額104,000 元計算，扣除其
    每月所領得4,000 元補助費，則其每月扶養費用為4,667 元
    【計算式：（104,000 ÷12）－4,000 =4,667，元以下4 捨
    5 入】為審查基準，而次女應以99年度綜合所得稅受扶養人
    每人免稅額82,000元計算，其每人每月扶養費用為6,833 元
    【計算式：82,000÷12=6,833，元以下4 捨5 入】為審查基
    準，則聲請人每月應負擔2 名子女扶養費應為11,500元【計
    算式：4,667 ＋6,833 ＝11,500，元以下4 捨5 入】。至聲
    請人個人日常生活必要費用部分，審酌聲請人負債之現況，
    基於社會經濟活動之互賴及誠信，該日常生活所需費用，自
    應節制開支，不得有超越一般人最低生活標準之享受，否則
    反失衡平，本院參酌內政部社會司所公告歷年最低生活費標
    準，100 年度高雄市每人每月最低生活費標準為11,146元，
    則聲請人每月最低生活費除有特殊情形並有證據證明者外，
    自宜以此為度，始得認係必要支出。
  (四)綜上所述，依聲請人平均每月收入19,285元，已不敷支出個
    人日常生活所需之必要費用11,146元及扶養2 名子女扶養費
    11,500元【計算式：19,285－11,146－11,500＝-3,361】，
    而聲請人目前負債總額為455,029 元，堪認聲請人之債務已
    有不能清償債務或有不能清償之虞之情事，準此，上開債務
    將使聲請人生活長期陷入窘境，於其目前身心狀況俱有不良
    影響，自非允當。從而，聲請人主張已不能清償債務或有不
    能清償之虞，聲請本院准予更生，依所舉事證及本院調查結
    果，即無不合。
四、末按「法院開始更生程序之裁定，應載明其年、月、日、時
    ，並即時發生效力。」、「法院裁定開始更生或清算程序後
    ，得命司法事務官進行更生或清算程序，必要時得選任律師
    、會計師或其他適當之自然人或法人一人為監督人或管理人
    。」，消費者債務清理條例第45條第1 項、第16條第1 項分
    別定有明文。本件聲請人其目前收入及財產狀況，不能清償
    債務，有如上述。此外，復查聲請人無消費者債務清理條例
    第46條各款所定駁回更生聲請等事由，有本院民事紀錄科查
    詢表及臺灣高等法院被告前案紀錄表在卷可憑。且聲請人既
    非從事營業活動而屬受薪之消費者，所負無擔保或無優先權
    之債務總額亦未逾1,200 萬元。從而，聲請人聲請更生，洵
    屬有據，應予准許，爰命司法事務官進行本件更生程序。
五、依消費者債務清理條例第11條第1 項、第45條第1 項、第16
    條第1 項，裁定如主文。
中    華    民    國     100   年    8    月    8     日
                     民事庭  法  官  邱泰錄
以上正本證明與原本無異。
本裁定已於100 年8 月8 日下午4 時公告。
本件不得抗告。
中    華    民    國     100   年    8    月    8     日
                             書記官  梁竫